【裁判字號】    90,易,42
【裁判日期】    900410
【裁判案由】    違反臺灣省內菸酒專賣暫行條例
【裁判全文】
臺灣高雄地方法院刑事判決                              九十年度易字第四二號
    公  訴  人  臺灣高雄地方法院檢察署檢察官
    被      告  甲○○
右列被告因違反臺灣省內菸酒專賣暫行條例案件，經檢察官聲請簡易判決處刑（八十
九年度偵字第二一一二號），嗣本院簡易庭（八十九年雄簡字第一二三Ｏ號）認不
宜以簡易判決處刑，移由本院依普通程序審理，再經檢察官移送併辦（九十年度偵字
第一五四五號），本院判決如左：
    主  文
甲○○連續明知為於同一商品使用相同於他人註冊商標之圖樣之商品而販賣，科罰金
新台幣陸萬元，如易服勞役，以新台幣玖佰元即銀元佰元折算壹日。
附表所示之物沒收。
    事  實
一、甲○○明知「七星」牌（含「ＭｉｌｄＳｅｖｅｎ」、「ＳｅｖｅｎＳｔａｒｓ
    」二種）、「峰」牌（ＭＩ—ＮＥ）、「大衛度夫」牌（Ｄａｖｉｄｏｆｆ）等
    洋煙之商標圖案，分別係「日商‧日本香煙產業股份有限公司」（以下簡稱「日
    商‧日本香煙公司」）、「商真股份有限公司」（以下簡稱「商真公司」），依
    法向我國經濟部中央標準局（業已改制為智慧財產局）申請註冊取得商標專用權
    之商標圖樣，指定使用於各種煙、煙草、煙絲、捲煙、雪茄煙等商品，且尚在專
    用期間內，而上開煙品在國際、國內市場均行銷多年、品質著有信譽，為業界及
    相關消費大眾所共知。詎甲○○明知其於民國八十九年九月中旬某日，在高雄市
    前鎮區○○路七五號，以附表所示之購入價格向綽號「阿華」姓名年籍不詳之成
    年男子購得之未貼專賣憑證之「峰牌」、「七星牌」、「大衛杜夫」牌等洋煙一
    批（確實數量已無法確定），係未經授權於同一商品上使用相同於前開公司之註
    冊商標圖樣，足與前開公司所產銷之真品相混淆之商品，竟基於概括之犯意，自
    該時起，連續在其所開設位於高雄市○鎮區○○路七五號之檳榔攤內，以附表所
    示之售出價格販賣予不特定之人多次。嗣為警於同年九月十八日在前址檳榔攤內
    查獲，並扣得如附表所示未貼專賣憑證之仿冒洋菸。
二、案經「日商‧日本香煙公司」告訴與高雄縣警察局鳳山分局報告臺灣高雄地方法
    院檢察署檢察官偵查起訴及移送併辦。
    理  由
一、訊據被告甲○○固不否認有於右揭時地向「阿華」買入扣案未貼專賣憑證之洋煙
    後售予不特定人之事實，惟矢口否認有違反商標法犯行，辯稱：「阿華」賣煙給
    我時，並未說那些洋煙是仿冒品，我根本不知情云云。經查：
（一）右揭事實業據告訴人「日商‧日本香煙公司」指訴明確，並有「七星」牌（含
      「ＭｉｌｄＳｅｖｅｎ」、「ＳｅｖｅｎＳｔａｒｓ」二種）、「峰」牌（Ｍ
      ｉ—Ｎｅ）等商標之「經濟部中央標準局商標註冊證」共三紙，與台灣省菸酒
      公賣局高雄分局函覆扣案之未稅洋煙均屬仿冒品之函文共三紙，與「傑太日煙
      國際股份有限公司」、「商真公司」之鑑識報告各一紙均在卷可憑，且有如附
      表所示之煙類扣案可稽。
（二）依被告所自承：扣案之未稅洋菸，峰牌洋煙是以每包二十五元買入、賣出二十
      七元，七星牌是每包買二十一元、賣二十三元，大衛杜夫牌是每包買二十三元
      、賣二十五元等語（即如附表所示），參諸七星牌、峰牌、大衛杜夫牌洋煙之
      市價約為每包四十元至六十元不等，則被告之購入價格與市價顯不相當，是以
      被告辯稱購入時不知為仿冒品云云，不足採信。
（三）至被告於九十年三月二十七日本院審理時，辯稱：扣案未稅洋煙之購入價格係
      每條（一條指十包，一包含十二支）煙之價格云云，惟查，若被告所言為真，
      則經換算之結果，每包煙之購入價格僅為二點一元至二點五元，亦即一支煙之
      價格僅一、二角，衡諸常情，應無人願以如此不敷成本之價格販售上開煙類，
      是以被告此部分之辯解顯有違常情，況被告於警訊、偵查中所供稱之購入、售
      出價格，均係以每包為計算單位，從而，被告於本院審理時始為前開變異之詞
      ，不足採信。
（四）另簡易庭移送意旨認：被告前開所為，同時亦涉有刑法第三百三十九條第一項
      之詐欺取財罪，與違反公平交易法第二十條第一款、第三十五條之罪嫌云云。
      按犯罪事實應依證據認定之，無證據不得推定其犯罪事實。又不能證明被告犯
      罪者，應諭知無罪之判決，刑事訴訟法第一百五十四條、第三百零一條第一項
      分別定有明文。次按，刑法第三百三十九條第一項之詐欺罪之成立，以意圖為
      自己或第三人不法所有，以詐術使人將本人或第三人之物交付為要件，如行為
      人並未施用詐術，或其所用方法不能認係詐術，亦不致使人陷於錯誤，即均與
      該條之構成要件有間，有最高法院四十六年度臺上字第二六０號判例可資參照
      。又按，公平交易法第三十五條第一項，係規定「違反第十條、第十四條、第
      二十條第一項規定，經中央主管機關依第四十一條規定限期命其停止、改正其
      行為或採取必要更正措施，而逾期未停止、改正其行為或未採取必要更正措施
      ，或停止後再為相同或類似違反行為者，處行為人三年以下有期徒刑、拘役或
      科或併科新台幣一億元以下罰金」，是以必須行為人於違反同法第二十條第一
      項規定後，業經中央主管機關限期命其停止、改正其行為或採取必要更正措施
      ，而逾期未停止、改正其行為或未採取必要更正措施，或停止後再為相同或類
      似違反行為者，始對行為人科以刑罰。訊據被告甲○○堅決否認有詐欺或違反
      公平交易法之犯行，經查：
      (1)被告購入系爭未稅洋煙之價格雖遠低於市價，惟其出售之價格亦較市價便宜
        甚多，已如前述，是以於不特定人向被告購買系爭未稅洋煙時，主觀上應已
        有所購買者非真品之認知，並願以較低之價格購買上開煙類，亦即消費者於
        購買之時並無陷於錯誤之情形，此外，復無積極證據足認被告於販賣系爭未
        稅洋煙時有特別標榜或註明所售煙類係真品之情，是以自難認被告涉有詐欺
        罪嫌。
      (2)又查，被告因販賣系爭仿冒未稅洋煙之行為，並未經中央主管機關之行政院
        公平交易委員會或其他主管單位限期命停止、改正其行為或採取必要更正措
        施，而逾期未停止、改正其行為或未採取必要更正措施，或停止後再為相同
        或類似違反行為之情，業據被告供明在卷，此外，亦查無被告遭主管機關限
        期命停止、改正其行為或採取必要措施之相關函文等資料，是以被告之行為
        與公平交易法前開處罰條文之構成要件尚有未合，自不得遽論以該罪。
      (3)從而，被告之犯行尚不構成刑法詐欺罪與公平交易法第三十五條第一項之罪
        ，均附此敘明。
綜上所述，本案事證明確，被告之犯行堪以認定。
二、核被告所為，係犯臺灣省內菸酒專賣暫行條例第三十七條第五款之販賣未貼專賣
    憑證之菸類罪，與商標法第六十三條之明知為於同一商品使用相同於他人註冊商
    標之圖樣之商品而販賣罪。其以一行為觸犯而同時觸犯上開二罪，為想像競合犯
    ，應從一重之商標法第六十三條之罪處斷，又被告以一販賣行為同時侵害告訴人
    「日商‧日本香煙公司」與被害人「商真公司」之商標專用權，亦屬想像競合犯
    ，仍應依刑法第五十五條之規定論以一罪。被告多次販賣仿冒煙品之犯行，時間
    緊接、手法及罪名均相同，顯係基於概括犯意反覆為之，為連續犯，應論以一罪
    並依法加重其刑。公訴意旨雖未敘及被告違反商標法之犯行（併辦部分），惟此
    部分與起訴部分有想像競合犯之裁判上一罪關係，已如前述，本院自得併予審理
    ，附此敘明。爰審酌被告為牟一己私利，無視他人商標專用權，更罔顧政府為消
    除「仿冒王國」惡名所作之努力，犯後復就違反商標法之犯行飾詞卸責，惡性非
    輕，惟前未曾受有期徒刑以上刑之宣告，此有台灣高等法院被告全國前案紀錄表
    、台灣高雄地方法院檢察署刑案資料查註紀錄表各一紙可憑，暨參酌其犯罪動機
    、目的、手段，犯罪之期間非長，犯罪所得利益非鉅等一切情狀，科處如主文所
    示之罰金，並諭知易服勞役之折算標準。又如附表所示被告販賣之煙類，均屬仿
    冒品，已如前述，爰依商標法第六十四條規定，不問屬於犯人與否，併予宣告沒
    收。
據上論斷，應依刑事訴訟法第二百九十九條第一項前段，商標法第六十三條，第六十
四條，臺灣省內菸酒專賣暫行條例第三十七條第五款，刑法十一條前段，第五十六條
，第五十五條，第四十二條第二項，罰金罰鍰提高標準條例第二條，現行法規所定貨
幣單位折算新台幣條例第二條，判決如主文。
本案經檢察官林美靜到庭執行職務。
中      華      民      國    九十    年      四      月      十       日
                                  臺灣高雄地方法院刑事第六庭
                                      法  官  周  玉  群
右正本證明與原本無異。
如不服本判決，應於判決送達後十日內，向本院提出上訴狀。
                                      書記官  黃  英  彥
中      華      民      國    九十    年      四      月      十一      日
附表：
┌──┬───────────┬────┬────┬────┬─────┐
│編號│物品                  │數量    │購入價格│售出價格│市價(每包)│
│    │                      │        │(新台幣)│(新台幣)│(新台幣)  │
├──┼───────────┼────┼────┼────┼─────┤
│一  │「峰」牌未稅洋煙      │五六Ｏ包│每包二十│每包二十│約四十元至│
│    │                      │        │五元    │七元    │六十元之間│
├──┼───────────┼────┼────┼────┼─────┤
│二  │「七星」牌未稅洋煙    │九六Ｏ包│每包二十│每包二十│同右      │
│    │                      │        │一元    │三元    │          │
├──┼───────────┼────┼────┼────┼─────┤
│三  │「大衛杜夫」牌未稅洋煙│五ＯＯ包│每包二十│每包二十│同右      │
│    │                      │        │三元    │五元    │          │
└──┴───────────┴────┴────┴────┴─────┘
附錄本案論罪科刑法條：
商標法第六十二條：
  意圖欺騙他人，有左列情事之一者，處三年以下有期徒刑、拘役或科或併科新臺幣
  二十萬元以下罰金：
    一  於同一商品或類似商品，使用相同或近似於他人註冊商標之圖樣者。
    二  於有關同一商品或類似商品之廣告、標帖、說明書、價目表或其他文書，附
        加相同或近似於他人註冊商標圖樣而陳列或散布者。
商標法第六十三條：
  明知為前條商品而販賣、意圖販賣而陳列、輸出或輸入者，處一年以下有期徒刑、
  拘役或科或併科新臺幣五萬元以下罰金。
臺灣省內菸酒專賣暫行條例第三十七條
  有左列各款行為之一者，處一年以下有期徒刑、拘役或科或併科五千元以下罰金：
    五  違反第三十條之規定，販賣或轉讓未貼專賣憑證之菸類或酒類者。


司法院資訊處製作；財團法人民間司法改革基金會備份。
